# 共同控制资产的账务处理

提问人：ladxiao 时间：2011-08-31 16:32:32
A企业与B企业共同购买一项固定资产，产权共有。A企业进行日常管理，B企业按投资比例风险收益共享。 A、B企业分别以其投资价作为固定资产入账并允分披露该事项。该项资产的经营单独核算，其收入成本都并入A企业，给B企业的利润分成列入利润分配还是费用？或是有其他解？ （ 1 ）作为费用 存在的问题：B企业是否要开发票给A企业？开什么内容？A企业是否存在企业所得税税源地的争议？ （ 2 ）作为利润分配 存在的问题 投资非法人实体作为利润分配是否恰当

回答人：chenyiwei
仅仅是产权共有，并不一定构成“共同控制资产”，关键是看各方在与该资产运营相关的财务、经营决策事项是否由其中一方主导还是必须由双方共同决策、资产运营中的损益是否由双方共同按比例享有或承担等。在实务中，共同控制资产多数应当具备独立产生现金流量的能力，例如A企业与B企业共同出资购置一项资产，但该资产是A企业生产流程中的一道工序，不能独立产生现金流，则A对其的控制力明显大于B，这种情况就不是共同控制资产。 共同控制资产的会计处理在准则讲解中有原则性的描述。具体操作中可在一定程度上借鉴不设立法人企业的合作经营项目的核算方法，根据各方享有或承担风险的程度、相关决策机制等因素确定恰当的会计处理方法。本版面上前段时间讨论过较多的房地产合作开发项目的会计处理方法可作为借鉴。

回答人：chenyiwei
回复 ladxiao 的帖子
假设 1 ：基本赞同此种理解。
假设 2 ：丁公司是丙公司的合作方（仅就特定项目的盈亏享有或承担相应的份额），并不是丙公司的股东，所以丙公司向丁公司分配收益，法律上不能采用剩余利润分配的形式。实务中往往采用由丁公司向丙公司开具发票的方式，但丙公司收到这些发票并付款后，会计上不应作为费用处理，而是向项目合作方的利润分配。归属项目合作方的收益不能计入丙公司的可供其股东分配的利润中。

回答人：chenyiwei
回复 ladxiao 的帖子
如果双方在该项目上按比例共负盈亏，则在丙公司（主办方）层面应把收到丁公司（合作方）投入的款项单独确认为一个特殊的所有者权益项目（这里不能称为“股东权益”，因为丁不是丙的法律上的股东），可称为“项目合作方权益”。
借：银行存款等，贷：项目合作方权益
该项目运作期间发生的盈亏，按比例应由合作方享有或承担的部分，增加或减少项目合作方权益。 借：项目合作方损益（利润表上的减项，类似于少数股东损益），贷：项目合作方权益
项目合作方分配收益或收回投资本金时： 借：项目合作方权益，贷：银行存款等

回答人：chenyiwei
回复 Alisa_wang 的帖子
如果该项目单独核算的，则可比照合营企业模式进行会计处理。
共同控制的三种情况在很大程度上是按照法律形式区分的。首先根据是否具有独立会计主体，将共同控制实体区分出来；其次再进一步区分是共同控制资产还是共同控制经营。这部分准则内容原先由IAS 31规范（《讲解 2010 》第三章第五节也是根据IAS 31写的），但这部分准则将在 2013 年度发生重大变化，由IFRS 11取代IAS 31。中国准则下相应的《合营安排》准则的制定工作也已启动，如果一切顺利预计本月末或者下月初就可以发布征求意见稿。对这部分内容就需要重新学习了。

提问人：Alisa_wang 时间：2012-05-22 16:57:44
回复 chenyiwei 的帖子
陈老师，A公司和B公司共同拥有一个项目C，该项目为非法人实体，但独立做报表，这种跟准则所说的共同控制经营或共同控制资产有区别吗？ A公司在做报表时应该按比例合并，还是怎么处理？

回答人：chenyiwei
不能仅仅依据“共同拥有”即认为属于共同控制。只有当涉及财务、经营决策的事项均由双方共同决定时，才是合营。具体如何处理请参考讲解或者IAS 31。

提问人：Alisa_wang 时间：2012-05-23 09:05:36
回复 chenyiwei 的帖子
假设是共同决定企业财务、经营事项，是共同控控制。
我重点想问的是，这个C是非法人实体，但是独立的会计主体，与共同控制资产有什么区别？会计处理如何做？

回答人：chenyiwei
建议按照准则讲解以及IAS 31的规定确定是共同控制资产还是共同控制经营，据此分别按照适用的原则进行会计处理。

提问人：我爱新视野 时间：2017-03-20 17:17:59
陈老师，遇到一个审计项目，本公司与另外一个单位共同出资合作开发一个项目。各方出资均在各自的账簿中核算。双方约定，只要是本项目的支出都算项目资本金的投入，双方分配以各自项目投入为准。本公司累计购入 200 万元的固定资产，其支出是合作项目的必须支出。本公司将 200 万元做为固定资产核算并计提折旧，其他投入本公司做为其他非流动资产核算。请问， 200 万元资产购置是作为固定资产核算还是在其他非流动资产核算？还是现作为固定资产核算，其折旧放在其他非流动资产核算？

回答人：chenyiwei
不清楚具体情况。一般理解，如果该固定资产仍归本企业所有和使用，则仍确认为固定资产，折旧照常计提计入成本或费用，不应在资产中挂账。